臺灣高等法院刑事判決
110年度上訴字第3042號
上訴人  鄧  嬌
即被告          
              
                
              
上列上訴人因誣告案件，不服臺灣臺北地方法院109年度訴字第
681號，中華民國110年5月13日第一審判決（起訴案號：臺灣臺
北地方檢察署108年度偵字第26951號）提起上訴，本院判決如下
：    
    主    文
上訴駁回。
    犯罪事實及理由
一、審理結果，認原審以鄧嬌接續犯誣告罪1罪，處有期徒刑3月
    ，認事用法均無不當，應予維持，並引用附件原判決記載之
    犯罪事實、證據及理由。
二、上訴內容概要：否認犯罪。沒有罵告訴人也不認識告訴人，
    0000000000電話是案外人張秀雲所有，張秀雲的電話曾借給
    4個人。
三、本院之論斷：
　　被告於民國108年3月6日前往臺灣臺北地方檢察署(下稱臺北
    地檢署)提出告訴，指控告訴人林紅瑛曾於4個月前（約107
    年11月間）撥打45通電話恐嚇被告，108年4月4日司法警察
    詢問、108年5月14日檢察官偵訊，接續向司法警察及檢察官
    指訴告訴人曾於107年6月18日以0000000000號電話撥打被告
    持用之0000000000號電話，在電話中辱罵被告並稱被告與林
    紅瑛之配偶簡政雄有染，且以「要黑衣人殺你」、「如果再
    跟簡政雄在一起，要黑道大哥來把你殺死」恐嚇被告，因而
    對告訴人提出告訴，經臺北地檢署檢察官偵查，對林紅瑛為
    不起訴處分確定，被告所為誣告犯行，已經原審綜合各項證
    據明確論述，並敘明被告辯稱0000000000號電話屬於張秀雲
    所有，張秀雲曾將該電話借給4個人等等否認犯行之辯解不
    足採信的理由，犯罪事證明確。被告上訴仍持相同辯解，就
    原審已經論駁審認之事實重覆爭辯，核無理由，應予駁回。
據上論斷，依刑事訴訟法第373條、第368條，判決如主文。
本案經檢察官邱舜韶提起公訴，檢察官蔡麗清到庭執行職務。
中　　華　　民　　國　　110 　年　　12　　月　　16　　日
  　　　　　　　　　刑事第十四庭審判長法　官  黃斯偉
  　　　　　　　　　　　　　　  　　  法　官  許泰誠
    　　　　　　　　　　　　　　  　  法　官  郭豫珍
以上正本證明與原本無異。
如不服本判決，應於收受送達後20日內向本院提出上訴書狀，其
未敘述上訴之理由者並得於提起上訴後20日內向本院補提理由書
（均須按他造當事人之人數附繕本）「切勿逕送上級法院」。
                                      書記官  葉書豪
中　　華　　民　　國　　110 　年　　12　　月　　16　　日
附件：原判決　　　
臺灣臺北地方法院刑事判決
109年度訴字第681號
公　訴　人　臺灣臺北地方檢察署檢察官
被　　　告　鄧  嬌　
　　　　　　　　　　
                    
　　　　　　　　　　           
上列被告因誣告案件，經檢察官提起公訴（108年度偵字第26951
號），本院判決如下：
    主  文
鄧嬌犯誣告罪，處有期徒刑參月。
    事  實
一、鄧嬌明知林紅瑛並未於民國107年6月18日（107年間之端午
    節）或11月間，以行動電話（門號0000000000，下稱0000門
    號電話）撥打其實際持用之行動電話（門號0000000000，下
    稱0000門號電話）而與其通話，竟因林紅瑛對其房客張秀雲
    提告而對林紅瑛有所不滿，意圖使林紅瑛受刑事處分，基於
    誣告之犯意，於108年3月6日至臺灣臺北地方檢察署（下稱
    臺北地檢署）向檢察官申告，誣指林紅瑛曾於4個月前（即
    約107年11月間）撥打45通電話恐嚇其，而對林紅瑛提出刑
    法第305條之恐嚇危害安全罪嫌告訴。後接續就同一事實，
    於108年3月至4月間具狀至臺北地檢署、於108年4月4日司法
    警察詢問及108年5月14日檢察官訊問時，向司法警察及檢察
    官虛捏林紅瑛曾於107年6月18日，以0000門號電話撥打其所
    持用之0000門號電話，在電話中辱罵其「臭雞巴」，稱其與
    林紅瑛之夫簡政雄有染，或以「要黑衣人殺你」、「如果再
    跟簡政雄在一起，要黑道大哥來把你殺死」等加害生命、身
    體之惡害通知言論恐嚇其，致其受有精神上壓力等不實情節
    ，而對林紅瑛提出誣告。嗣經臺北地檢署檢察官以108年度
    偵字第15609號案件（下稱系爭刑事案件）對林紅瑛為不起
    訴處分。
二、案經林紅瑛訴請臺灣高雄地方檢察署，呈請臺灣高等檢察署
    檢察長令轉臺北地檢署檢察官偵查起訴。
    理  由
壹、程序部分
一、本判決下述所引用被告鄧嬌以外之人於審判外之言詞或書面
    陳述，檢察官及被告迄於言詞辯論終結前均未就其證據能力
    聲明異議，本院審酌上開證據資料作成時之情況，尚無違法
    不當及證明力明顯過低之情形，而認為以之作為證據應屬適
    當，依刑事訴訟法第159條之5規定，均有證據能力。
二、本判決其餘認定犯罪事實之非供述證據，與本案待證事實間
    均具關聯性，且無證據足認係公務員違背法定程序所取得，
    依刑事訴訟法第158條之4規定之反面解釋，亦均有證據能力
    。　　
貳、實體部分
一、訊據被告固不否認其有於事實欄所示時間、以所示方式對告
    訴人林紅瑛提起刑法第305條恐嚇危害安全罪嫌之告訴，然
    矢口否認有何誣告之犯行，並辯稱：0000門號電話係案外人
    張秀雲所有，張秀雲將該電話借過4個人，該電話於108年1
    月10日始開始使用，公訴人所起訴之107年間尚無此支電話
    存在。又告訴人有打電話來罵我，簡政雄亦有聽到告訴人打
    電話來罵我，且我沒有就系爭刑事案件撤告，是簡政雄偽造
    我的筆跡撤告云云。
二、認定事實所憑之證據及理由：
  ㈠被告曾於108年3月6日至臺北地檢署提出告訴，指訴告訴人曾
    於4個月前（即約107年11月間）撥打45通電話恐嚇其，並承
    前同一事實，於108年3月至4月間具狀至臺北地檢署，及於1
    08年4月4日司法警察詢問、108年5月14日檢察官訊問時，向
    司法警察及檢察官指訴告訴人曾於107年6月18日，以0000門
    號電話撥打其實際持用之0000門號電話，在電話中辱罵其「
    臭雞巴」，稱其與林紅瑛之夫簡政雄有染，並以「要黑衣人
    殺你」、「如果再跟簡政雄在一起，要黑道大哥來把你殺死
    」等言論恐嚇其，而對告訴人提出系爭告訴，嗣臺北地檢署
    檢察官就系爭刑事案件對林紅瑛為不起訴處分等情，有臺北
    地檢署詢問筆錄、被告親筆書寫之書狀、訊問筆錄、系爭刑
    事案件不起訴處分書在卷可憑（見他卷第13至75、81至83、
    94至96、102頁），是此部分事實，首堪認定。
　㈡告訴人並無於107年6月18日或11月間，以0000門號電話撥打
    被告實際持用之0000門號電話，更無於電話中以「要黑衣人
    殺你」、「如果再跟簡政雄在一起，要黑道大哥來把你殺死
    」之言詞恐嚇被告：
　1.被告提起系爭告訴，係以書狀或言詞具體向司法警察、檢察
    官指稱告訴人有於107年6月18日或11月間，以0000門號電話
    撥打其所實際持用之0000門號電話（名義人為張秀雲），次
    數達45次，並於通話中以言詞方式恐嚇其云云（見他卷第13
    、19、20至21、82、94頁）。然查，0000門號電話係遠傳電
    信股份有限公司（下稱遠傳電信）之電話門號，而該門號於
    107年5月1日至108年1月10日間均無用戶使用，係至108年1
    月11日至108年3月25日間始有用戶使用等情，有遠傳電信10
    9年1月31日傳真至臺北地檢署之函文、109年11月17日遠傳
    （發）字第10911006807號函文在卷可憑（見偵卷第131頁，
    見訴卷㈡第133頁），並與被告於本院審理中自承0000門號電
    話係於108年1月10日始開始使用，107年間並無此支電話存
    在等語，以及被告所提出之0000門號電話繳款通知及通話明
    細紀錄相符（見訴卷㈡第340、23至93頁），可見被告指稱告
    訴人有於「107年6月18日」或「107年11月間」撥打45通電
    話至其所持用之「0000門號電話」，並於電話中恐嚇其一事
    ，顯屬虛構不實。
　2.0000門號電話自108年1月11日起，係為被告所實際持用一  
    事，業據被告於系爭刑事案件中自承明確（見他卷第82、95
    頁），並經被告於系爭刑事案件中，將此門號陳報為聯繫其
    之電話（見他卷第13頁被告於檢察事務官詢問時所留之聯絡
    電話、第29至33頁被告書狀所載之聯絡電話），則被告於本
    案審理中始否認0000門號電話為其所持用，張秀雲係將該電
    話借給4人使用云云，自不足採，應認0000門號電話確為被
    告所實際持用無訛。又告訴人未曾撥打電話至0000門號電話
    ，與被告通話一事，則據告訴人於偵查中結證稱：我根本不
    認識被告，且一次都沒有打電話給被告，被告告我說我叫黑
    道殺他，是想陷害我，反而是被告自108年1月開始就無數次
    用不同電話號碼打給我，聲音都是同一個人，在電話中辱罵
    我五字經十幾次，說我是妓女戶出生，我回撥電話從來沒有
    打通過，都是語音信箱，我就此還有錄音等語（見偵卷第65
    、69至70頁），告訴人此部分證詞，核與簡政雄於本院審理
    中結證稱：我跟被告是因為拜拜而認識，告訴人並不知道被
    告的手機號碼，也沒有罵過被告或打電話給被告等語（見訴
    卷㈡第329頁）相符，並有告訴人提出0000門號電話之用戶受
    信通信紀錄報表（見他卷第53頁），顯示被告所實際持用之
    0000門號電話，有於108年1月18日凌晨5時54分致電告訴人
    ，通話時間長達2分鐘，以及被告於上開通話中辱罵告訴人
    之錄音檔及譯文（見訴卷㈡第111頁光碟及譯文）在卷可證，
    足認告訴人上開證詞，應有相當可信度，而可證明告訴人並
    無於107年6月18日或11月間撥打電話給實際持用0000門號電
    話之被告，進而於通話中恐嚇被告之事實，被告辯稱告訴人
    確實有打電話罵其，且為簡政雄所聽聞云云，即不足採。
　3.況倘被告確實曾遭素不相識之告訴人，於107年6月或11月間
    撥打數十通電話，並在通話中以「要黑衣人殺你」、「要黑
    道大哥來把你殺死」等嚴重加害生命之言詞再三恐嚇，更因
    此感到精神上之壓力，衡情應會盡量避免與告訴人有所接觸
    ，或立即報警以尋求協助。然被告非但未為此舉，反而遲至
    108年3月間始因告訴人對張秀雲提告，而提起系爭告訴（見
    他卷第95頁），更曾於108年1月17日（38秒、1分35秒）、1
    月18日（1分54秒）、2月3日（25秒、39秒）、2月17日（4
    秒）間，不分下午、晚間或凌晨時間，多次、主動以實際持
    用之0000門號電話致電被告所持用之0000門號電話，甚至於
    108年3月6日提起系爭告訴之前一天（即3月5日），仍持續
    於晚間7時25分、7時26分，撥打通話時間49秒、6秒之兩通
    電話給告訴人，欲與告訴人接觸，有上開電話108年1月起至
    108年3月25日間之按月帳單明細可憑（見訴卷㈡第149、173
    、175、189頁），顯見被告所為，與一般遭受他人無端恐嚇
    之人會有之反應迥然有異，由此更證被告指述告訴人於107
    年6月18日或11月間撥打電話恐嚇其云云，確屬不實無訛。
　㈢是以，被告對於「告訴人有無撥打電話」、「告訴人於電話
    中是否有以黑衣、黑道大哥殺人」等攸關告訴人是否構成犯
    罪之重要事實，既屬親身經歷，自應知悉甚明，則其在明知
    告訴人並無上開恐嚇行為之情形下，虛捏其親身經歷之被害
    情節，對告訴人提起系爭告訴，主觀上自有誣告之犯意，以
    及使告訴人遭受刑事處罰之意圖，應甚明確。至被告其餘所
    辯，核與本案無關，且均未提出相關證據可佐，無從採信。
  ㈣綜上所述，被告前揭所辯，均不足採，本案事證明確，其犯
    行堪以認定，應予依法論科。　  　
三、論罪科刑：
　㈠核被告所為，係犯刑法第169條第1項之誣告罪。
  ㈡如行為人係基於單一之圖使人受刑事處分之誣告犯意，或單
    一之圖使人受懲戒處分之誣告犯意，利用同一機會，先後多
    次以言詞及書狀，向有偵查犯罪或審判職權之公務員，虛偽
    申告他人涉有刑事犯罪者，或向有監督、彈劾、懲戒職權之
    公務員，虛偽申告他人有應受懲戒之事由者，可分別認係數
    動作反覆接續誣告他人，並各別充足同一構成要件，而於法
    律上包括地評價為圖使人受刑事處分而誣告罪之接續犯，或
    圖使人受懲戒處分而誣告罪之接續犯（最高法院96年度台上
    字第4197號、106年度台上字第2962號判決意旨參照）。查
    ，被告於108年3月6日至臺北地檢署提起系爭告訴後，接續
    於3月至4月間，以書狀或言詞向司法警察及檢察官接續誣告
    告訴人之數次犯行，客觀上係於密接之時間內所為，主觀上
    亦係相同之誣告目的，應認係基於同一犯意，各行為之獨立
    性極為薄弱，以視為數個舉動之接續施行，合為包括之一行
    為予以評價，較為合理，屬接續犯，僅論以一誣告罪。　
　㈢爰以行為人之責任為基礎，審酌被告僅因其房客張秀雲遭告
    訴人提起告訴，而對告訴人有所不滿（見他卷第95頁），竟
    虛構、杜撰不實情節誣指告訴人涉犯恐嚇危害安全罪嫌，使
    告訴人受有刑事追訴之風險，並使國家偵查權不當發動，致
    生檢警以及司法資源之浪費，妨礙國家司法權之正確行使，
    行為實屬不當。參以被告犯罪後迄今始終飾詞否認犯行，更
    將責任全數推諉給告訴人，迄未與告訴人達成和解或表示任
    何歉意，以及告訴人就量刑部分所表示之意見等節。兼衡被
    告之過往素行良好、其提起系爭告訴後，復於108年5月17日
    撤回告訴，系爭刑事案件並經檢察官為不起訴處分（見他卷
    第97至98、102頁）、前述之犯罪動機、目的、手段、患有
    相關精神疾病之身心狀況（見訴卷㈡第313頁診斷證明書，於
    本案中尚無足夠證據證明其於案發時已達於刑法第19條第1
    項、第2項所定之情形），暨其自述大學畢業之智識程度、
    先前曾從事銀行業、經濟狀況尚可、無人須其扶養之家庭生
    活狀況（見訴卷㈡第338頁）等一切情狀，量處如主文所示之
    刑。
據上論斷，應依刑事訴訟法第299條第1項前段，刑法第169條第1
項，判決如主文。　　
本案經檢察官邱舜韶提起公訴，由檢察官林秀濤到庭執行職務。
中　　華　　民　　國　　110 　年　　5 　　月　　13　　日
              刑事第十庭    審判長法  官  林孟皇
                                  法  官  趙書郁 
                                  法  官  林柔孜　 
以上正本證明與原本無異。
如不服本判決應於收受送達後20日內向本院提出上訴書狀，並應
敘述具體理由；其未敘述上訴理由者，應於上訴期間屆滿後20日
內向本院補提理由書（均須按他造當事人之人數附繕本）「切勿
逕送上級法院」。告訴人或被害人如對於本判決不服者，應具備
理由請求檢察官上訴，其上訴期間之計算係以檢察官收受判決正
本之日期為準。
                                  書記官  周玉惠

中　　華　　民　　國　　110 　年　　5 　　月　　13　　日
附錄本案論罪科刑法條全文
中華民國刑法第169條
（誣告罪）
意圖他人受刑事或懲戒處分，向該管公務員誣告者，處7年以下
有期徒刑。
意圖他人受刑事或懲戒處分，而偽造、變造證據，或使用偽造、
變造之證據者，亦同。